【裁判字號】    98,上易,530
【裁判日期】    980428
【裁判案由】    妨害自由等
【裁判全文】
臺灣高等法院刑事判決                 98年度上易字第530號
上  訴  人
即  被  告  甲○○
上列上訴人因妨害自由等案件，不服臺灣板橋地方法院97年度易
字第3573號，中華民國98年1月15日第一審判決（起訴案號：臺
灣板橋地方法院檢察署97年度偵字第25579號），提起上訴，本
院判決如下：
    主  文
上訴駁回。
    事  實
一、甲○○係乙○○之弟，而乙○○係設於臺北縣三重市○○路
    ○段609巷148號8樓之「超級小天才股份有限公司」（下稱：
    超級小天才公司）之總經理，兄弟二人間因債糾務糾生有嫌
    隙，甲○○於民國（下同）97年8月13日8時20分許，前往「
    超級小天才公司」向乙○○催討債務，旋於同日8時30分許
    ，經乙○○同意，進入乙○○位於該公司之總經理辦公室內
    ，嗣兩人因一言不合而起爭執，甲○○竟意圖散布於眾，基
    於指摘足以毀損他人名譽之事之犯意，走出乙○○之總經理
    辦公室，在超級小天才公司之員工辦公室，向其內之多名員
    工指稱：「你們總經理在外面欠人家100萬不還，你們跟這
    種總經理沒有出息，你們總經理長期以來都有壓榨員工的紀
    錄」等語，足以毀損乙○○之名譽，旋再進入乙○○之辦公
    室內，乙○○見狀，隨即要求甲○○立即離開，詎甲○○明
    知乙○○已出言要求其離去，竟基於受退去他人建築物之要
    求，而仍留滯之犯意，向乙○○揚言：不要之語，並留滯在
    該總經理辦公室內不願離去，乙○○見多方勸離無效後，遂
    動手拉扯甲○○，欲將之推離該辦公室，仍遭甲○○推拒，
    乙○○即報警處理，待警員抵達該辦公室後，甲○○始隨同
    警員離去。
二、案經乙○○訴由臺北縣政府警察局三重分局報請臺灣板橋地
    方法院檢察署檢察官偵查起訴。
    理  由
壹、證據能力：
    按被告以外之人於審判外之言詞或書面陳述，除法律有規定
    者外，不得作為證據；被告以外之人於審判外之陳述，雖不
    符前4條之規定，而經當事人於審判程序同意作為證據，法
    院審酌該言詞陳述或書面陳述作成時之情況，認為適當者，
    亦得為證據；當事人、代理人或辯護人於法院調查證據時，
    知有第159條第1項不得為證據之情形，而未於言詞辯論終結
    前聲明異議者，視為有前項之同意。刑事訴訟法第159條第1
    項、第159條之5就此分別定有明文。經查，本案所引用之供
    述及非供述證據，業經本院依法踐行調查證據程序，檢察官
    及被告均不爭執各該證據之證據能力，且迄本院言詞辯論終
    結前未就上開證據之證據能力聲明異議（見本院卷98年4 月
    7日審判筆錄第2至3頁），又查無依法應排除其證據能力之
    情形，是依前述刑事訴訟法第159條之5規定，自有證據能力
    ，均得作為本案證據。
貳、實體部分：
一、訊據被告固坦承於前揭時、地，有前往其兄長即告訴人乙○
    ○之辦公室，而與告訴人發生爭執等事實，惟矢口否認有何
    誹謗及受退去他人建築物之要求而仍留滯之犯行，辯稱：伊
    當天沒有出言誹謗告訴人，告訴人亦未要求伊離開，如告訴
    人有要求伊離開，伊一定會離開，當日係告訴人一言不合，
    即直接出手拉伊之衣服，將伊舉起來，以此羞辱伊云云。惟
    查：被告確有於前揭時地，出言誹謗告訴人，並於告訴人要
    求其離開總經理辦公室時，仍堅拒不離開之事實，業據告訴
    人於警詢時指訴：當時甲○○先在我公司門口等我，等我到
    達公司時，甲○○即尾隨我進入我公司內，又直接進入我的
    總經理辦公室，而在我請其離開我的辦公室（總經理辦公室
    ）時，該員對我咆哮外，又在員工面前對我誹謗且不肯離開
    ，直到我打電話向警方報案後，該員才隨同警方一起離去。
    ……甲○○在我的公司（超級小天才股份有限公司）內對我
    的員工說我在外面欠人錢，不要跟這種老闆，還說我壓榨公
    司（超級小天才股份有限公司）內的員工，不要跟這種老闆
    等語（見偵查卷第7、8頁），復於偵查中指稱：97年8月13
    日早上8點20分左右，我進入我位於三重市○○路○段609巷
    14號8樓之8我任職的超級小天才公司，我進入總經理辦公室
    時，被告從公司大門口尾隨我進入我的辦公室，被告就大聲
    高喊，你欠的100萬何時要還，說我欠錢不還，我就說我欠
    誰的錢，被告就走出我的辦公室，到公司員工的大辦公室對
    著員工高喊「你們總經理在外面欠人家100萬不還，你們跟
    這種總經理沒有出息，你們總經理長期以來都有壓榨員工的
    紀錄」，說了好幾次，這是誹謗的部分，說完之後又進來我
    的辦公室說如果不還，他每天都要來，我就要拉著被告離開
    ，結果被告到了外面員工辦公室後，又開始高喊，並且用手
    勒著我的脖子大概2、30秒，我請被告離開我的辦公室，他
    也不離開，我告被告侵入住宅不退去的部分，指的是被告不
    離開我的總經理辦公室等語明確（見偵查卷第25頁），並經
    目擊證人陳又誠於警詢時證稱：於97年8月13日8時20分左右
    ，甲○○打電話問我超級小天才股份有限公司住址，97年8
    月13日8時25分左右進入公司，對我說待會可能會有爭吵，
    叫我不要管，於是甲○○就至會客區等待，於97年8月13日8
    時30分左右，總經理乙○○進入總經理辦公室，過約3分鐘
    後就聽到爭吵聲，然後總經理就請甲○○離開，甲○○不肯
    離開，二人互有拉扯動作約3分鐘，然後總經理就報警處理
    ，等待警方到現場處理時，甲○○就站於總經理辦公室門口
    ，對公司內員工咆嘯說老闆欠人家很多錢，壓榨員工等語（
    見偵查卷第11頁），且於偵查中具結證稱：我是第一個到公
    司的人，接著甲○○又到公司說要找乙○○，因為乙○○還
    沒到，所以甲○○就在公司的門口等，後來乙○○到公司之
    後，二人有打一下招呼，接著甲○○就跟乙○○進乙○○的
    總經理辦公室，後來他們在辦公室裡吵起來，當時門是開著
    ，但我不知道他們在吵什麼，吵到後來，乙○○大聲的請甲
    ○○出他的總經理辦公室，甲○○不出去，二人就發生拉扯
    ，當時他們在門口拉扯，所以我有看到，乙○○要把甲○○
    拉出去，但甲○○不走，乙○○本來想直接把甲○○抬出去
    ，結果反而被甲○○把脖子勒住，壓在我們員工辦公室的桌
    上，我就上前把他們拉開，然後甲○○就在門口喊「總經理
    壓榨員工，總經理有欠他錢，跟著這種總經理沒出息」之類
    的話，乙○○就回辦公室打電話報警。（問：甲○○喊完之
    後，有無再進總經理辦公室？）後來好像又進辦公室等語（
    見偵查卷第31、32頁），而觀諸告訴人所指訴之內容，核與
    證人陳又誠證述之情節相符，再原審依職權勘驗被告所提出
    之當場所錄之錄音，發現不惟有被告除稱：「你憑什麼叫我
    出去…你動手喔！」之話語，且告訴人確有一再向被告稱：
    「出去」之詞，而被告隨即向告訴人答稱：「不要」之語等
    情，有原審97年12月19日勘驗筆錄在卷可佐（附於原審卷）
    ，足認告訴人前開指訴確實信有而徵，堪以採信。是被告空
    言否認犯行，無非事後卸責之詞，難以採信。本案事證明確
    ，被告犯行，洵堪認定，應依法論科。又被告所提出之當場
    所錄之錄音帶，既為被告所錄製，且業經原審勘驗，故被告
    於本院審理中再度請求勘驗，本院認無必要，併此敘明。
二、核被告所為，係犯刑法第310條第1項之誹謗罪及同法第306
    條第2項之受退去他人建築物之要求而仍留滯罪。被告所犯
    上開二罪間，犯意各別，罪名互異，應分論併罰。
三、原審認事證明確，適用上開規定，並審酌被告因與告訴人發
    生口角爭執，竟不思循正當方式理性處理，率爾以言詞指摘
    不實事項而詆毀告訴人，致告訴人名譽受有損害，且於受告
    訴人退去之要求後，仍置之不理，繼續留滯不願離去，對告
    訴人之管領權造成危害，兼衡其智識、生活狀況及犯罪後否
    認犯行之態度，且迄未與告訴人達成和解等一切情狀，分別
    就誹謗罪部分，處拘役30日；就受退去他人建築物之要求而
    仍留滯罪部份，處拘役20日，並均諭知易科罰金之折算標準
    ，再合併定其應執行刑及諭知易科罰金之折算標準。經核認
    事用法及量刑均無不合，被告上訴意旨，猶執前詞，否認犯
    罪為無理由，予以駁回。
據上論斷，應依刑事訴訟法第368條，判決如主文。
本案經檢察官黃全祿到庭執行職務。
中    華    民    國    98    年    4    月    28     日
                  刑事第二十庭  審判長法  官  楊貴雄
                                      法  官  鄧振球
                                      法  官  高愈杰
以上正本證明與原本無異。
不得上訴。
                                      書記官  邵淑津
中    華    民    國    98    年    4     月    29    日
附錄：本案論罪科刑法條全文
中華民國刑法第三百零六條
無故侵入他人住宅、建築物或附連圍繞之土地或船艦者，處一年
以下有期徒刑、拘役或三百元以下罰金。
無故隱匿其內，或受退去之要求而仍留滯者，亦同。
中華民國刑法第三百十條
意圖散布於眾，而指摘或傳述足以毀損他人名譽之事者，為誹謗
罪，處一年以下有期徒刑、拘役或五百元以下罰金。
散布文字、圖畫犯前項之罪者，處二年以下有期徒刑、拘役或一
千元以下罰金。
對於所誹謗之事，能證明其為真實者，不罰。但涉於私德而與公
共利益無關者，不在此限。


司法院資訊處製作；財團法人民間司法改革基金會備份。
